【裁判字號】    95,訴,179
【裁判日期】    950503
【裁判案由】    違反著作權法等
【裁判全文】
臺灣花蓮地方法院刑事判決               95年度訴字第179號
公  訴  人  臺灣花蓮地方法院檢察署檢察官
被      告  乙○○
上列被告因違反著作權法等案件，經檢察官提起公訴（95年度偵
續一字第5號），本院判決如下：
    主  文
本件公訴不受理。
    理  由
一、公訴意旨略以：被告乙○○係「雙子星遊樂器專賣店」 (設
    在花蓮縣吉安鄉○○路○段77號)之負責人，基於營利之意圖
    ，明知不得販賣他人重製之仿冒盜版光碟及卡匣，仍於民國
    92年1月間，向1不詳姓名年籍之成年男子，購買擅自重製自
    日商新力電腦娛樂股份有限公司（以下簡稱新力公司）、日
    商卡波光股份有限公司（以下簡稱卡波光公司）、日商任天
    堂股份有限公司（以下簡稱任天堂公司）享有商標專用權及
    著作權之系統遊戲光碟及卡匣，陳列於其所經營之「雙子星
    遊樂器專賣店」販賣，並以之為常業。迨於92年11月17 日
    下午3時30分許，為警在上址查獲，並扣得盜版遊戲光碟共
    計6138片、盜版遊戲卡匣849個，及光碟目錄14本。因認被
    告涉有違反商標法第82條及著作權法第91條之1第1項、第3
    項與同法第94條第1項之罪嫌云云。
二、法律適用之說明：
  (一)按起訴之程序違背規定者，應諭知不受理之判決，且得不經
    言詞辯論為之，刑事訴訟法第303條第1款、第307條分別定
    有明文。
  (二)又刑事訴訟法對「人權保障」及「有效追訴犯罪」二主要目
    的間為尋找平衡點，故對輕罪被告或勇於認錯被告，設有微
    罪不舉、簡易程序，及新增之「緩起訴制度」。惟檢察官之
    不起訴處分或緩起訴處分，並非可認為相當於法院之無罪判
    決。蓋因緩起訴制度被認為是考量訴訟經濟目的，及作為刑
    事訴訟制度實施當事人進行主義應有之配套措施，故緩起訴
    處分於猶豫期間內，尚未具有實質確定力，檢察官於期間內
    ，可對被告繼續觀察，使被告知所警惕，改過遷善，達到個
    別預防之目的；若於緩起訴期間內，被告故意更犯有期徒刑
    以上之刑之罪，經檢察官提起公訴，或前犯他罪，於期間內
    經法院判處有期徒刑以上之罪，或未遵守檢察官所命應遵守
    之事項，此時依刑事訴訟法第253條之3規定，檢察官得依職
    權或依告訴人之聲請，撤銷緩起訴之處分。而就緩起訴處分
    撤銷之事由而言，實際上與刑法撤銷緩刑宣告之事由並無不
    同，所異者在於，緩起訴處分撤銷事由，不考慮被告之違背
    是否有惡意或不可抗力、情事變更等原因，一律皆認為具備
    撤銷事由，面對如此嚴厲的撤銷事由，檢察官為撤銷緩起訴
    處分時，理應更為慎重。是以，對於緩起訴處分之撤銷，為
    了保障被告權益，應給予被告有陳述意見之機會。
  (三)再按告訴人接受不起訴或緩起訴處分書後，得於7日內以書
    狀敘述不服之理由，經原檢察官向直接上級法院檢察署檢察
    長或檢察總長聲請再議。不起訴或緩起訴處分得聲請再議者
    ，其再議期間及聲請再議之直接上級法院檢察署檢察長或檢
    察總長，應記載於送達告訴人處分書正本。再議之聲請，原
    檢察官認為有理由者，應撤銷其處分，除前條情形外，應繼
    續偵查或起訴。且被告接受撤銷緩起訴處分書後，得於7日
    內以書狀敘述不服之理由，經原檢察官向直接上級法院檢察
    署檢察長或檢察總長聲請再議，且得再議者，其再議期間及
    聲請再議之直接上級法院檢察署檢察長或檢察總長，應記載
    於送達被告處分書正本（送達被告撤銷緩起訴處分書準用送
    達告訴人處分書之情形），刑事訴訟法第256條第1、2項、
    第257條第1項及第256條之1第1、2項分別定有明文。是以，
    檢察官前已對被告為緩起訴處分之諭知，告訴人於接受緩起
    訴處分書後不服，而於法定期間內向原檢察官聲請再議，原
    檢察官認為再議之聲請有理由，依刑事訴訟法第257條之規
    定，應先撤銷前所為之緩起訴處分，且於被告對撤銷緩起訴
    處分未聲明不服、提起再議之情形下，始得繼續偵查或起訴
    。又依據同法第256條之1之規定，檢察官欲撤銷緩起訴處分
    ，需製作撤銷緩起訴處分書且於其上載明再議期間、聲請再
    議之直接上級法院檢察署檢察長或檢察總長等事項後，將該
    撤銷緩起訴處分書合法送達予被告，被告始得據以決定是否
    對該撤銷緩起訴處分聲請再議。從而，倘檢察官未能踐行上
    揭撤銷緩起訴處分之法定程序（製作書面之撤銷緩起訴書）
    ，即逕行起訴，其起訴之程序即屬違背規定，應予諭知不受
    理之判決，合先敘明。
三、經查：
  (一)本件前曾於92年12月26日，經檢察官以臺灣花蓮地方法院檢
    察署92年度偵字第2911號案件，就同一案件同一被告為緩起
    訴處分之諭知，此有該緩起訴處分書1份在卷可憑。
  (二)嗣檢察官未將該緩起訴處分書合法送達予本件告訴人，致告
    訴人無從行使再議權，即依職權送臺灣高等法院花蓮分院檢
    察署檢察長再議，經該署檢察長函示：本件被害人任天堂公
    司已委任甲○○等人提出告訴在案，然原檢察官於偵查中並
    未查明臺灣代理商是否經專屬授權之被授權人，其告訴是否
    合法，如為合法告訴依刑事訴訟法第256條第3項之規定，本
    件即非無得聲請再議之人，不得依職權送請再議，且於緩起
    訴處分書內漏列告訴人，影響告訴人之再議權益，請再查明
    依法辦理等語，而經再議發回，此有該署93年2月3日花分檢
    吉紀仁字第0209號函文1紙在卷可稽。
  (三)然檢察官未就原緩起訴處分為任何處理，即於原緩起訴處分
    仍屬存在之情形下，於93年4月23日以93年度偵字第331號、
    93年度偵續字第6號案件提起公訴，經臺灣花蓮地方法院以
    起訴程序違背規定為由，而於93年8月18日，以93年度訴字
    第96號為不受理判決確定。檢察官乃再於93年11月19日，以
    該署93年度偵字第2548號案件重行製作緩起訴處分書，並將
    之合法送達予被告及告訴人，經多位告訴人於法定期間內聲
    請再議，檢察官則以內部簽呈方式，出具審核聲請再議意見
    書，表明認為告訴人之再議為有理由，擬撤銷原緩起訴處分
    後，即逕以該署94年度偵續字第1號案件再行起訴，仍未製
    作撤銷緩起訴處分書對外送達予被告，致使被告無從決定是
    否要依刑事訴訟法第256條之1之規定行使再議權，而剝奪被
    告聲請再議之權利，經本院認上開起訴程序違背規定，於94
    年5月9日以94年度訴字第42號逕為諭知不受理之判決，嗣檢
    察官提起上訴後，復經臺灣高等法院花蓮分院以94年度上訴
    字第161號駁回上訴而確定，此有該等判決書2份在卷可稽。
  (四)惟檢察官於上開案件經不受理判決確定後，仍未就上開有效
    存在之緩起訴處分為任何處理，再將92年12月26日製作之緩
    起訴處分書原本增列告訴人後，將之再送達予被告及告訴人
    ，而全然未說明增列告訴人之原因與理由，亦未依實際記載
    再製作增列告訴人之緩起訴書日期，致生同一日製作兩份不
    同之緩起訴處分書之情形。此經告訴人等再提起再議後，由
    臺灣高等法院花蓮分院檢察署檢察長以95年度上聲議字第32
    號具體指摘原檢察官之前述不當情形，認再議有理由而發回
    ，有該署檢察長95年度上聲議字第32號命令1紙附卷足稽。
    詎原檢察官仍不依法定程序製作撤銷緩起訴處分書送達予被
    告、告訴人，即逕行改分95年度偵續1字第5號案件後，並直
    接製作起訴書提起公訴，再次剝奪被告就該撤銷緩起訴處分
    提起再議之權利，參照上開說明，本件起訴程序違背規定，
    且無從補正，爰不經言詞辯論，逕諭知不受理之判決。
據上論斷，應依刑事訴訟法第303條第1款、第307條，判決如主
文。
中    華    民    國    95    年    5     月    3     日
              刑事第二庭    審判長法  官  李豫雙
                                  法  官  俞秀美
                                  法  官  林韋岑
上列正本證明與原本無異。
如對本判決不服，應於送達後10日內，向本院提出上訴狀（應抄
附繕本）告訴人或被害人如對於本判決不服者，應具備理由請求
檢察官上訴，其上訴期間之計算係以檢察官收受判決正本之日期
為準。
                            書記官
中    華    民    國     95   年    5     月    5     日


司法院資訊處製作；財團法人民間司法改革基金會備份。
